ACORDAO-COMPLETO-2496558

ACÓRDÃO 1952/2021 ATA 30/2021 - PLENÁRIO

VISTOS, relatados e discutidos estes autos de solicitação formulada pela Comissão Externa de Queimadas em Biomas Brasileiros da Câmara dos Deputados por intermédio de expediente enviado ao TCU pela Exma. Sra. Deputada Federal Professora Rosa Neide, como coordenadora da aludida comissão, comunicando a aprovação do Requerimento 2/2021 para o envio de informações "sobre as auditorias referentes às ações de monitoramento, fiscalização e combate ao desmatamento e aos incêndios florestais nos biomas brasileiros";
ACORDAM os Ministros do Tribunal de Contas da União, reunidos em Sessão do Plenário, ante as razões expostas pelo Relator, em:
9.1. conhecer da presente solicitação, nos termos do art. 71, VII, da Constituição de 1988 e do art. 38, II, da Lei n.º 8.443, de 1992, com o art. 232, III, do RITCU;
9.2. promover, por intermédio da Presidência do TCU, o envio à solicitante das seguintes informações: 
9.2.1. cópia do Acórdão 1.758/2021 proferido pelo Plenário do TCU no bojo do TC Processo 038.045/2019-2, com a respectiva cópia do Relatório e do Voto, além da cópia do parecer da unidade técnica, tratando de auditoria operacional sobre as ações do governo federal para a prevenção e o combate ao desmatamento irregular na Amazônia Legal;
9.2.2. cópia do Acórdão 2.516/2011 prolatado pelo Plenário do TCU no âmbito do TC Processo 028.459/2010-5, com a respectiva cópia do Relatório e do Voto, além da cópia do parecer da unidade técnica, cuidando de levantamento sobre a prevenção e o combate a queimadas e incêndios florestais;
9.2.3. cópia do Acórdão 1.382/2013 proferido pelo Plenário do TCU no bojo do TC Processo 038.494/2012-4, com a respectiva cópia do Relatório e do Voto, além da cópia do parecer da unidade técnica, tratando do monitoramento sobre as deliberações do TCU;
9.2.4. cópia do Acórdão 213/2016 prolatado pelo Plenário do TCU no âmbito do TC Processo 017.347/2015-7, com a respectiva cópia do Relatório e do Voto, além da cópia do parecer da unidade técnica, cuidando do monitoramento sobre as deliberações do TCU;
9.2.5. cópia do presente Acórdão, com o Relatório e a Proposta de Deliberação, além da cópia do parecer da unidade técnica;
9.2.6. co¿pia do Aco¿rda¿o 1.383/2021 proferido pelo Plena¿rio do TCU no bojo do TC Processo 023.646/2018-7, com a respectiva co¿pia do Relato¿rio e do Voto, ale¿m da co¿pia do parecer da unidade te¿cnica, tratando de auditoria nas unidades de conservação federais dos biomas terrestres e marinhos brasileiros; 
9.3. assinalar o integral cumprimento da presente solicitação; e
9.4. promover o arquivamento do presente processo.

Solicitação do Congresso Nacional em que se requer o envio de informações sobre as auditorias referentes às ações de monitoramento, fiscalização e combate ao desmatamento e aos incêndios florestais nos biomas brasileiros.

3. Solicitante: Comissão Externa de Queimadas em Biomas Brasileiros da Câmara dos Deputados.

13.1. Ministros presentes: Ana Arraes (Presidente), Walton Alencar Rodrigues, Benjamin Zymler, Aroldo Cedraz, Raimundo Carreiro, Bruno Dantas, Vital do Rêgo e Jorge Oliveira.
13.2. Ministro-Substituto convocado: Marcos Bemquerer Costa.
13.3. Ministros-Substitutos presentes: Augusto Sherman Cavalcanti, André Luís de Carvalho (Relator) e Weder de Oliveira.

ANDRÉ DE CARVALHO

Trata-se de solicitação formulada pela Comissão Externa de Queimadas em Biomas Brasileiros da Câmara dos Deputados por intermédio de expediente enviado ao TCU pela Exma. Sra. Deputada Federal Professora Rosa Neide, como coordenadora da aludida comissão, comunicando a aprovação do Requerimento 2/2021 para o envio de informações "sobre as auditorias referentes às ações de monitoramento, fiscalização e combate ao desmatamento e aos incêndios florestais nos biomas brasileiros" (Peça 1) .
2.	Na aludida solicitação, é mencionado, ainda, o especial interesse "acerca do andamento e resultados da auditoria operacional destinada a avaliar e acompanhar as ações de prevenção e combate ao desmatamento e às queimadas na Amazônia (TC Processo Processo 038.045/2019-2) ".
3.	Após a análise final do feito, o Auditor Federal Rafael Lopes Torres lançou o seu parecer conclusivo à Peça 7, com a anuência dos dirigentes da SecexAgroAmbiental (Peças 8 e 9) , nos seguintes termos:
" (...) EXAME DE ADMISSIBILIDADE
3.	A presente solicitação de informações merece ser conhecida, nos termos do art. 71, inciso VII, da Constituição Federal, combinado com os art. 38, inciso II, da Lei 8.443/92 e com os arts. 232, inciso III, do Regimento Interno/TCU, devendo ser tratada em caráter de urgência, conforme previsto no art. 231 do Regimento Interno/TCU.
	EXAME TÉCNICO
4.	A referida comissão do Congresso Nacional requer que o Tribunal preste informações especificamente do TC-Processo 038.045/2019-2, que foi recentemente julgado por meio do Acórdão 1758/2021-TCU-Plenário, de Relatoria do Ministro André Luís de Carvalho. Cabe então, encaminhar à comissão de cópia do citado acórdão, bem como do relatório e voto que o fundamentaram. 
5.	Cabe também mencionar que o Tribunal realizou levantamento de auditoria a respeito das ações de prevenção e combate às queimadas e incêndios florestais (TC Processo 028.459/2010-5, apreciado pelo Acórdão 2516/2011-TCU-Plenário, Relator Ministro Aroldo Cedraz) . Por meio do mencionado acórdão, foram emitidas recomendações a diversos órgãos do Governo Federal no sentido de aperfeiçoar as ações pertinentes ao tema. A implementação dessas recomendações foi objeto de dois monitoramentos por parte do Tribunal: TC Processo 038.494/2012-4, apreciado pelo Acórdão 1382/2013-TCU-Plenário, Relator Ministro Aroldo Cedraz, e TC Processo 017.347/2015-7, apreciado pelo Acórdão 213/2016-TCU-Plenário, Relator Ministro Augusto Nardes.
6.	Tratando-se de assunto também pertinente à presente solicitação, devem ser encaminhadas cópias dos respectivos acórdãos, votos e relatórios. No que tange ao Acórdão 213/2016-TCU-Plenário, trata-se de deliberação proferida por relação. Em função disso, também é pertinente enviar cópia do relatório da unidade técnica.
	PROPOSTA DE ENCAMINHAMENTO
7.	Ante todo o exposto, submete-se a presente solicitação do Congresso Nacional, formulada pela Comissão Externa Queimadas em Biomas Brasileiros da Câmara dos Deputados, a partir do  Requerimento 2/2021, apresentado pela Deputada Federal Professora Rosa Neide, propondo:
	a) conhecer da presente solicitação, nos termos do art. 71, inciso VII, da Constituição Federal, combinado com os art. 38, inciso II, da Lei 8.443/92, com os arts. 232, inciso III, do Regimento Interno/TCU e com o art. 4º, inciso I, alínea b, da Resolução-TCU 215/2008;
		b) encaminhar à solicitante cópia dos seguintes acórdãos, bem como dos relatórios e votos que o fundamentaram:
		- 1.758/2021-Plenário;
	- 2.516/2011-Plenário;
	- 1.382/2013-Plenário;
	c) encaminhar à solicitante cópia do Acórdão 213/2016-TCU-Plenário, acompanhado do respectivo relatório da unidade técnica.
	d) considerar a solicitação integralmente atendida e arquivar o presente processo, nos termos dos arts. 169, inciso II, do Regimento Interno do TCU e 17, inciso I, da Resolução - TCU 215/2008." 
É o Relatório.

não há.

Não atuou.

SOLICITAÇÃO DO CONGRESSO NACIONAL. REQUERIMENTO DE INFORMAÇÕES SOBRE AS AÇÕES DE MONITORAMENTO, FISCALIZAÇÃO E COMBATE AO DESMATAMENTO E AOS INCÊNDIOS FLORESTAIS NOS BIOMAS BRASILEIROS. PROCESSOS CORRELATOS EM AUDITORIA OPERACIONAL, LEVANTAMENTO E MONITORAMENTO. ENVIO DE CÓPIAS DOS CORRESPONDENTES ACÓRDÃOS. ATENDIMENTO INTEGRAL DA SOLICITAÇÃO. ARQUIVAMENTO.

SOLICITAÇÃO DO CONGRESSO NACIONAL (SCN)

Secretaria de Controle Externo da Agricultura e do Meio Ambiente (SecexAgroAmbiental).

Trata-se de solicitação formulada pela Comissão Externa de Queimadas em Biomas Brasileiros da Câmara dos Deputados por intermédio de expediente enviado ao TCU pela Exma. Sra. Deputada Federal Professora Rosa Neide, como coordenadora da aludida comissão, comunicando a aprovação do Requerimento 2/2021 para o envio de informações "sobre as auditorias referentes às ações de monitoramento, fiscalização e combate ao desmatamento e aos incêndios florestais nos biomas brasileiros" (Peça 1) .
2.	O TCU deve conhecer, preliminarmente, da presente solicitação, já que preenchidos os requisitos legais e regimentais de admissibilidade. 
3.	A referida comissão da Câmara dos Deputados requereu, especificamente, o envio de informações sobre o TC Processo 038.045/2019-2, cuidando aí de auditoria operacional sobre as ações do governo federal para a prevenção e o combate ao desmatamento irregular na Amazônia Legal, e esse feito teria sido recentemente julgado pelo Acórdão 1758/2021-TCU-Plenário sob a minha relatoria, devendo ser promovido, então, o subsequente envio da cópia desse acórdão. 
4.	Contudo, como assinalado pela SecexAgroAmbiental, o TCU também realizou o correspondente levantamento sobre a prevenção e o combate a queimadas e incêndios florestais no bojo do TC Processo 028.459/2010-5, tendo esse feito sido apreciado pelo Acórdão 2516/2011-TCU-Plenário e as correspondentes recomendações estariam em monitoramento no âmbito do TC Processo 038.494/2012-4, com a subsequente apreciação pelo Acórdão 1382/2013-TCU-Plenário sob a relatoria do Ministro Aroldo Cedraz, e no âmbito do TC Processo 017.347/2015-7, com a respectiva apreciação pelo Acórdão 213/2016-TCU-Plenário sob a relatoria do Ministro Augusto Nardes.
5.	O TCU pode incorporar, então, o parecer da unidade técnica a estas razões de decidir, sem prejuízo, aí, de assinalar o integral atendimento da presente solicitação.
6.	Bem se vê que, desde 2011, o TCU tem dedicado especial atenção à avaliação das queimadas e dos incêndios florestais nos diversos biomas brasileiros, como verdadeira prioridade institucional, tendo aí realizado o referido levantamento e dois monitoramentos, além da aludida auditoria operacional, e as correspondentes informações devem ser encaminhadas à anunciada comissão parlamentar.
7.	O TCU deve promover, portanto, o envio de cópia dos aludidos acórdãos, assinalando, com isso, o integral atendimento da presente solicitação.
Ante o exposto, pugno pela prolação do Acórdão ora submetido a este Colegiado.
TCU, Sala das Sessões, em 11 de agosto de 2021.
Ministro-Substituto ANDRÉ LUÍS DE CARVALHO 
Relator